臺灣高雄地方法院民事裁定
111年度消債更字第189號
聲  請  人  潘正裕  
0000000000000000

0000000000000000

代  理  人  陳宣至律師
上列當事人因消費者債務清理事件聲請更生，本院裁定如下：
    主  文
聲請人乙○○自中華民國一一一年十二月十四日下午四時起開始更
生程序。
命司法事務官進行本件更生程序。
  理  由
一、聲請意旨略以：伊有不能清償債務情事，前向本院聲請調解
    債務清償方案，惟調解不成立。伊又未經法院裁定開始清算
    程序或宣告破產，爰聲請更生等語。
二、按債務人不能清償債務或有不能清償之虞者，得依本條例所
    定更生或清算程序，清理其債務。債務人無擔保或無優先權
    之本金及利息債務總額未逾新臺幣（下同）12,000,000元者
    ，於法院裁定開始清算程序或宣告破產前，得向法院聲請更
    生。法院開始更生程序之裁定，應載明其年、月、日、時，
    並即時發生效力。法院裁定開始更生或清算程序後，得命司
    法事務官進行更生或清算程序，必要時得選任律師、會計師
    或其他適當之自然人或法人一人為監督人或管理人。消費者
    債務清理條例（下稱消債條例）第3條、第42條第1項、第45
    條第1項及第16條第1項分別定有明文。　　
三、經查：
  ㈠聲請人前於111年4月18日向本院聲請調解債務清償方案，經
    本院111年度司消債調字第164號(該案卷下稱調卷)受理，於
    同年6月7日調解不成立，聲請人並於同日以言詞聲請更生等
    情，業經本院調閱上開調解卷宗核閱無訛。
　㈡聲請人於109年度至110年度申報所得為331,200元、372,600
    元，平均每月所得各27,600元、31,050元(本裁定計算式均
    採元以下四捨五入)，名下無財產，至新光人壽保單要保人
    為母親、富邦人壽保單為團險；聲請人自陳109年4月起迄今
    ，任職於高超企業行(聲請人稱與薪資單上之「友緣」相同)
    ，擔任整理員，109年4月至110年3月每月薪資28,800元，11
    0年4月起調整為31,800元，自109年4月起迄今受胞妹不定期
    資助，每次約5,000至6,000元，後改稱胞妹平均每月資助3,
    000至4,000元(取平均值3,500元)；父親潘蔭福於110年4月2
    日死亡，聲請人稱父親未留有遺產、亦未繼承；未領有補助
    或給付等情，有109年度至110年度綜合所得稅各類所得資料
    清單及財產歸屬資料清單【111年度消債更字第189號(下稱
    本案卷)第44至46頁】、財產及收入狀況說明書（調卷第5至
    6頁背面）、債權人清冊（調卷第7至8頁背面）、戶籍謄本
    （本案卷第114頁）、勞工保險被保險人投保資料表（調卷
    第18頁正背面）、個人商業保險查詢結果表（本案卷第56頁
    ）、財團法人金融聯合徵信中心前置協商專用債權人清冊（
    調卷第11至13頁）、信用報告（調卷第9至10頁）、社會補
    助查詢表（本案卷第18至19頁背面）、租屋補助查詢表（本
    案卷第17頁）、勞動部勞動力發展署高屏澎東分署函（本案
    卷第32頁）、勞動部勞工保險局函（本案卷第33頁）、任職
    證明書（本案卷第40頁）、薪資表(調卷第16頁，本案卷第4
    1至43頁)、高超企業行薪資證明書、銀行扣款證明(本案卷
    第30至31頁)、健保投保單位紀錄表(調卷第17頁)、存簿暨
    交易明細表(本案卷第93至105頁)、父親除戶戶籍謄本(調卷
    第20頁)、遺產稅財產參考清單(本案卷第121頁)、納稅義務
    人違章欠稅查復表(本案卷第125頁)、財政部高雄國稅局函(
    本案卷第28頁)、家事事件公告(本案卷第191頁)、新光人壽
    保險股份有限公司函(本案卷第173至174頁)、富邦人壽保險
    股份有限公司函(本案卷第185頁)、當事人陳報狀(本案卷第
    35至38、175至177頁)等附卷可參；依聲請人上述工作、收
    入情形，認以聲請人平均每月收入(含薪資、胞妹資助)35,3
    00元(計算式：31,800＋3,500＝35,300)，核算其現在償債能
    力之基礎，堪屬妥適。
　㈢關於聲請人必要生活費用部分，聲請人原主張每月支出26,50
    0元(有房屋租金6,000元，調卷第6頁)，並提供近1年代繳費
    用之收據(本案卷第60至92頁)。按債務人必要生活費用，以
    最近1年衛生福利部或直轄市府所公告當地區每人每月最低
    生活費1.2倍定之，消債條例第64條之2第1項定有明文。本
    院參酌衛福部社會司所公告111年度高雄市最低生活費為14,
    419元，1.2倍即17,303元，聲請人後改稱與前岳父、未成年
    子女同住於前岳父名下房屋，由聲請人繳納該房屋之水電、
    瓦斯、電話費等費用(本案卷第37頁)，堪認聲請人所述每月
    費用6,000元屬於水電、瓦斯、電話費之支出，未支出房屋
    租金費用，故計算其個人每月必要生活費時，即應扣除相當
    於房屋支出所佔比例（大約為24.36％）。依此計算結果，聲
    請人每月之必要生活費應以13,088元為度【計算式：17,303
    ×（1－24.36%）＝13,088】，聲請人主張逾此範圍，難認必要
    。
　㈣關於聲請人扶養支出部分，聲請人稱須負擔母親甲○○○之扶養
    費，每月5,000元。經查，甲○○○係38年1月生，109年度至11
    0年度申報所得為7,008元、14,174元(均為股利所得)，平均
    每月所得各為584元、1,181元，名下有投資10筆，現值115,
    980元(聲請人稱母親每月股息收入1,100元，本案卷第176頁
    背面)，自109年9月起，每月領有中低老人生活津貼3,879元
    ；自109年4月起每月領有老年年金(109年4至8月每月4,402
    元、109年9月至110年4月每月1,261元、110年5月至12月每
    月4,402元)，111年1月起迄今每月領有1,261元
　 ，未領取其他補助或給付等情，有戶籍謄本（本案卷第115頁
   ）、109年度至110年度綜合所得稅各類所得資料清單及財產
   歸屬資料清單(本案卷第47至49頁)、110年稅務電子閘門財產
   所得調件明細表（本案卷第25至27頁）、租屋補助查詢表（
   本案卷第21頁）、社會補助查詢表（本案卷第22至24頁）、
   勞動部勞工保險局函（本案卷第33至34頁)、勞動部勞動力發
   展署高屏澎東分署函(本案卷第32頁)、存簿暨帳戶交易明細
   （本案卷第58至59、106至112、180、183至184頁）、勞工保
   險被保險人投保資料表（本案卷第131頁）、健保投保單位紀
   錄表(本案卷第118頁)、高雄市鳳山區公所中低收入老人生活
   津貼證明書(本案卷第57頁)在卷可查。則以甲○○○上述財產、
   收入狀況，應尚不足以維持生活，而有受子女扶養之權利。
   茲審酌聲請人負擔高額債務需要清理，其所負義務自有別於
   一般，不能不考慮其經濟能力。而聲請人胞妹丙○○於109年度
   至110年度之申報所得各為738,526元、840,596元，平均每月
   所得約為61,544元、70,050元，名下有房屋土地各1筆，並有
   多筆投資，有稅務電子閘門財產所得調件明細表（本案卷第1
   34至172頁）在卷可按。本院認聲請人與胞妹應分擔扶養母親
   費用之比例約為3：7（計算式：35,300：70,050＝3：7）。至
   於扶養費用之部分，按受扶養者之必要生活費用，準用第1項
   規定計算基準數額，並依債務人依法應負擔扶養義務之比例
   認定之，消債條例第64條之2第2項亦有明定。又聲請人稱母
   親居住於聲請人胞妹名下房屋內(本案卷第37頁)，可認母親
   無房屋費用支出，爰自其必要生活費用中扣除相當於房屋支
   出所佔比例（111年度高雄市每人每月不含房屋支出之最低生
   活費之1.2倍13,088元），再扣除每月領取之股息、中低老人
   生活津貼、老年年金後，再由聲請人與胞妹按比例負擔，則
   聲請人應負擔2,054元【計算式：(13,088－1,100－3,879－1,26
   1)×0.3＝2,054】，逾此範圍，難認可採。
㈤綜上所述，聲請人目前每月收入35,300元，扣除個人必要支出1
  3,088元、母親扶養費2,054元後，剩餘20,158元，而聲請人目
  前負債總額為8,452,379元（調卷第41、73、51、45、76、40
  、67、44、59、63、55、78頁，包括：台北富邦銀行、國泰世
  華銀行、兆豐銀行、新光銀行、板信銀行、遠東銀行、玉山銀
  行、台新銀行、中國信託銀行、磊豐國際資產管理股份有限公
  司、萬榮行銷股份有限公司、摩根聯邦資產管理股份有限公司
  、勝天然資產管理有限公司、金陽信資產管理股份有限公司、
  良京實業股份有限公司），以每月所餘逐年清償，至少須約35
  年(計算式：8,452,379÷20,158÷12≒35)始能清償完畢，應認其
  已不能清償債務。此外，聲請人無擔保或無優先權之債務總額
  未逾12,000,000元，且無消債條例第6條第3項、第8條或第46
  條各款所定駁回更生聲請之事由存在。則聲請人聲請更生為有
  理由，應予准許，爰命司法事務官進行本件更生程序。
四、依消債條例第11條第1項、第45條第1項，裁定如主文。
中　　華　　民　　國　　111 　年　　12　　月　　14　　日
              　　民事庭　　　法　官　陳美芳
以上正本係照原本作成。
本裁定不得抗告。
中　　華　　民　　國　　111 　年　　12　　月　　14  　日
  　                        　書記官　胡美儀